【裁判字號】    98,消債清,72
【裁判日期】    990302
【裁判案由】    清算事件
【裁判全文】
臺灣臺北地方法院民事裁定            98年度消債清字第72號
聲  請  人
即  債務人  甲○○
上列聲請人聲請消費者債務清理之清算事件，本院裁定如下：
    主  文
債務人甲○○自民國九十九年三月二日下午四時起開始清算程序
，並同時終止清算程序。
    理  由
一、按債務人於法院裁定開始更生程序或許可和解或宣告破產前
    ，得向法院聲請清算；法院開始清算程序之裁定，應載明其
    年、月、日、時，並即時發生效力；債務人之財產不敷清償
    清算程序之費用時，法院應裁定開始清算程序，並同時終止
    清算程序，消費者債務清理條例第80條、第83條第1 項及第
    85條第1 項分別定有明文。
二、本件聲請意旨略以：聲請人前於民國98年6 月間以書面向最
    大債權金融機構即台新國際商業銀行股份有限公司請求共同
    協商債務清償方案，惟因未能接受債權銀行所提每月清償新
    臺幣（下同）4150元、分180 期之還款方案，致協商未能成
    立。而聲請人係從事清潔零時工乙職，每月收入為1 萬2000
    元及受領社會補助款1 萬4000元（3 名子女家扶中心補助各
    1700元、急難救助各3000元），共計僅2 萬6100元，且聲請
    人家庭為低收入戶，並於扣生活必要開銷及3 名子女扶養費
    後，實無餘力負擔金融機構所提供之方案，況且聲請人所領
    取之社會補助中之急難救助亦僅得領取至98年10月止，屆時
    聲請人收入勢必將驟減；加以聲請人於98年7 月3 日接受子
    宮切除手術，目前於家中休養，現僅靠社會補助及母親偶爾
    資助以維持家庭生活，聲請人確有清償債務之困難，非不願
    與金融機構達成協商。又債務人並無其他財產，有不能清償
    債務之情事，復未經法院裁定開始更生程序或許可和解或宣
    告破產，爰向本院聲請清算等語。
三、經查，聲請人所主張之前揭事實，業據其提出債權人清冊、
    財產及收入狀況說明書、財團法人聯合徵信中心當事人查詢
    個人資料回覆書、財產歸屬資料清單、96至97年度之綜合所
    得稅各類所得資料清單、前置協商收入切結書、水費繳納證
    明單、電費明細資料查詢、台灣電力公司收據、瓦斯費通知
    單、電信繳費通知單、帳戶存摺影本、戶籍謄本、各項支出
    收據、台灣兒童暨家庭扶助基金會扶助卡、臺北市低收入戶
    卡、中山醫院診斷證明書、前置協商不成立通知書、房屋租
    賃契約書等件在卷可佐，此外，本件債務人又查無消費者債
    務清理條例第6 條第3 項、第8 條或第82條第2 項所定駁回
    清算聲請之事由存在，則債務人聲請清算，應屬有據。再者
    ，依上開財產歸屬資料清單所示，債務人名下並無財產，而
    聲請人每月收入僅約2 萬6100元，顯已不足支應其每月必要
    生活費用（依行政院主計處公告之98年度臺北市平均每人每
    月最低生活費用為1 萬4588元）及3 名子女之扶養費（以按
    前述每人每月最低生活費用，並由聲請人及前夫各負擔一半
    為計算標準），又依債權人清冊之記載，聲請人債務總額高
    達148 萬3830元，堪認聲請人之財產應不敷清償清算程序之
    費用，爰依首揭規定裁定開始本件清算程序，並同時終止清
    算程序。
四、另法院終止清算程序後，聲請人之債務並非當然免除，仍應
    由法院斟酌消費者債務清理條例有關免責之規定，例如本條
    例第133 條、第134 條、第135 條等規定，依職權認定是否
    裁定免責，是法院終止清算程序後，聲請人雖有免責之機會
    ，惟其財產不敷清償清算程序之費用如係上述條例所定不可
    免責之事由所致，法院即非當然為免責之裁定，聲請人就其
    所負債務仍應負清償之責，附此敘明。
五、爰依首開規定，裁定如主文。
中    華    民    國    99    年    3     月    2     日
              民事第四庭    法      官  趙子榮
上為正本係照原本作成。
開始清算程序之裁定不得抗告，如不服同時終止清算程序之裁定
，應於裁定送達後10日內，以書狀向本院提出抗告，並繳納抗告
費新臺幣1千元
中    華    民    國    99    年    3     月    2     日
                            書  記  官  謝榕芝

司法院資訊處製作；財團法人民間司法改革基金會備份。
